【裁判字號】    95,交抗,281
【裁判日期】    950505
【裁判案由】    聲明異議
【裁判全文】
臺灣高等法院臺中分院刑事裁定         95年度交抗字第281號
抗  告  人
即受處分人  中奕紙器有限公司
代  表  人  甲○○
上列抗告人因聲明異議案件，不服臺灣彰化地方法院中華民國95
年3月21日所為裁定（95年度交聲字第192號）提起抗告，本院裁
定如下:
    主  文
抗告駁回。
    理  由
一、抗告意旨略以：駕駛人張昭賢隱瞞駕駛執照已遭吊扣之事實
    ，致使抗告人信賴其為守法之駕駛人而續予僱用。而抗告人
    公司所提考核表僅至九十三年十二月一日止，係因公司是於
    每年十二月一日作為考核，其間不定時抽查，故張昭賢於九
    十四年九月五日經警方攔檢未領有駕駛執照駕車，因尚未到
    九十四年十二月一日抗告人公司考核之日，故無紀錄，非抗
    告人公司僅查證至九十三年十二月一日，且就一般公司考察
    習慣，非到考核日不會先紀錄，故九十三年以後才無紀錄供
    查證。原裁定未查，遽將抗告人於原審之異議駁回，尚有未
    洽，為此提起抗告，請求撤銷原裁定云云。
二、按汽車駕駛人駕駛聯結車、大客車、大貨車，有「駕駛執照
    吊扣期間駕車」之情形者，汽車所有人及駕駛人各處新臺幣
    （下同）四萬元以上八萬元以下罰鍰，並當場禁止該汽車駕
    駛人繼續駕駛及扣留其車輛牌照，吊銷其駕駛執照，並吊扣
    其汽車牌照三個月，道路交通管理處罰條例第二十一條之一
    第一項第七款、第二項、第三項分別定有明文。
三、查大型車輛肇事致生交通事故傷亡之情形，遠重於小型車或
    機車，因此要求駕駛人均應擁有合格之駕駛資格，以遏阻事
    故之發生。而汽車所有人本於其所有人之地位，更應有檢查
    、管理駕駛資格之義務，此為道路交通管理處罰條例第二十
    一條之一之立法目的。查本件駕駛人張昭賢前因酒後駕車違
    規經裁處吊扣駕駛執照一年，期間自九十三年十二月二十三
    日起，至九十四年十二月二十二日止，此有汽車駕照基本資
    料可稽。而其於九十四年九月五日駕駛車牌號碼：ＳＬ－４
    ３１號自用大貨車，在國道一號高速公路一百三十六公里處
    ，經警攔檢查獲其於駕駛執照吊扣期間駕駛大型車，亦有舉
    發違反道路交通管理事件通知單可證，本件違規事實明確。
    抗告人於原審雖提出「駕駛員執照考核紀錄表」，用以證明
    其已善盡查證駕駛人駕駛執照資格之注意義務，然該紀錄僅
    止於九十三年十二月一日，其後則付之闕如，自難謂受處分
    人已善盡查證管理之責。抗告意旨雖為上述之主張，然其就
    平日為不定時抽查一節，已無法證明；另就所謂一般公司考
    察習慣，非到考核日不會先紀錄一情，亦無法舉證以實其說
    ，所辯僅屬空言，並不足採信。況其平日若確執行不定時抽
    查，則命張昭賢提出駕駛執照以供檢查，乃最直接簡明之方
    法，在檢查過程中豈有未發現張昭賢駕駛執照遭吊扣之理！
    若其僅係口頭詢問，未落實檢查駕駛執照，自不能認已善盡
    查證駕駛人駕駛執照資格之注意義務。從而，原處分機關據
    以援引上開規定，裁處抗告人罰鍰新台幣八萬元，並吊扣汽
    車牌照三個月等，並無違誤，原審法院審理其異議為無理由
    ，而裁定駁回異議，經核亦無不當；抗告人抗告意旨仍執前
    詞，指摘原裁定不當，並無理由，應予駁回。
據上論結，應依道路交通案件處理辦法第二十六條、刑事訴訟法
第四百十二條，裁定如主文。
中    華    民    國    95    年    5     月    5     日
               刑事第四庭  審判長法  官  洪  耀  宗
                                 法  官  劉  登  俊
                                 法  官  江  德  千
上列正本證明與原本無異。
不得再抗告。
                                 書記官  吳  麗  琴
中    華    民    國    95    年    5     月    5     日
                                                      Ｆ


司法院資訊處製作；財團法人民間司法改革基金會備份。
